【裁判字號】    90,訴,55
【裁判日期】    900829
【裁判案由】    損害賠償
【裁判全文】
臺灣雲林地方法院民事判決  九十年訴字第五五號
    原      告  連成預拌水泥工業有限公司
    法定代理人  甲○○
    被      告  乙○○
右當事人間請求損害賠償事件，本院判決如左：
    主    文
被告應給付原告新台幣拾肆萬捌仟零柒拾元，及自民國九十年四月十九日起至清償
日止，按週年利率百分之五計算之利息。
原告其餘之訴駁回。
訴訟費用由被告負擔百分之九十五；餘由原告負擔。
本判決第一項於原告以新台幣壹拾壹萬元為被告供擔保後，得假執行；但被告如於假
執行程序實施前，以新台幣拾肆萬捌仟零柒拾元為原告預供擔保後，得免假執行。
原告其餘假執行之聲請駁回。
    事    實
甲、原告方面：
一、聲明：
（一）被告應給付原告新台幣（下同）三十六萬二千一百元，及自起訴狀繕本送達翌
      日即民國（下同）九十年四月十九日起至清償日止，按週年利率百分之五計算
      利息。
（二）願供擔保，請准宣告假執行。
二、陳述：
（一）被告因其子林敬凱與原告公司之司機吳源龍發生車禍而死亡，竟於八十八年八
      月二十二日十一時許，鳩集親友約三十餘人，共同基於毀損及妨害自由之犯意
      ，抬舉林敬凱之棺材，前往雲林縣台西鄉和豐村保安林六之一號原告之營業所
      ，先率四、五名親友，強行進入原告廠區辦公室內，分持鋤頭、木棍等物，砸
      毀原告所有如附表編號１至７所示之物，並大量揮撒冥紙，又在原告公司門口
      搭設布棚，經原告要求撤離仍置之不理，造成原告公司所有之預拌水泥車輛出
      入受阻，欲載運出廠之五輛預拌水泥車無法順利駛出，因時間過久發酵凝結，
      並使原告公司無法正常營運，迄同日十七時許始行離去，致原告受有詳如後述
      之損害。而被告因犯妨害自由等案件，業經法院判處有期徒刑十月確定在案，
      爰依民法第一百八十四條、第一百八十五條及第一百九十六條規定，提起本訴
      。
（二）茲將原告請求被告賠償三十六萬二千一百元，其損害賠償項目列明如下：
  １、電腦：一台，共三萬五千元。
  ２、傳真機：一台，共一萬八千元。
  ３、電話：四支，每支單價二千二百元，共八千八百元。
  ４、時鐘：一個，共三千五百元。
  ５、椅子：六把，每把單價八百元，共四千八百元。
  ６、辦公桌：二張，每張單價二千元，共四千元。
  ７、門窗玻璃：修復費用共計八千元。
  ８、預拌混凝土：五台，每台單價一萬四千元，共七萬元。
  ９、打混凝土桶工資：五台，每台工資三萬元，共十五萬元。
  １０、營業額損失：六萬元。
（三）電腦、傳真機已使用一年多，電話使用三個月，時鐘使用六個月，椅子使用四
      個月，辦公桌使用一年，玻璃使用二年，而原告所提收據確係購買商家所開立
      。
三、證據：提出毀損項目表、營利事業所得稅申報書、報價單、估價單、戶籍謄本各
    一份、收據七紙、照片十幀為證。
乙、被告方面：
一、聲明：
（一）原告之訴駁回。
（二）如受不利益之判決，願供擔保，請准宣告免為假執行。
二、陳述：
（一）八十八年八月二十二日上午十一時許，被告確有帶親友抬棺至原告公司抗議，
      但未指使親友妨害自由及毀損，且被告並未進入原告廠區內，只有親友進去打
      壞好幾扇窗戶及撒冥紙，無破壞辦公設備，僅阻擋一台水泥車無法出入，致水
      泥凝固。
（二）刑事判決不正確，證人陳振祥、黃惠萍、桂斯卿、郭榮全、林聖英之證言亦不
      實在，原告所有收據皆係自己所編造，沒有具體證據，應提出錄影帶為證。
三、證據：聲請向雲林縣警察局台西分局調取錄影帶。
丙、本院依職權訊問證人陳振祥、黃惠萍、桂斯卿、郭榮全、林聖英。
    理    由
一、原告起訴主張：被告於八十八年八月二十二日十一時許，鳩集親友約三十餘人，
    共同基於毀損及以強暴妨害人行使權利之犯意聯絡，抬舉林敬凱之棺材，前往雲
    林縣台西鄉和豐村保安林六之一號原告之營業所，先率四、五名親友，強行進入
    原告辦公室內，分持鋤頭、木棍等物，毀損原告所有如附表編號１至７之物，並
    大量揮撒冥紙，又在原告公司門口搭設布棚，造成五輛預拌混凝土車輛出入受阻
    ，預拌水泥因時間過久發酵凝結，並使原告無法正常營運，迄同日十七時許始行
    離去，致原告受有損害，共計三十六萬二千一百元，且被告因犯妨害自由等案件
    ，業經法院判處有期徒刑十月確定在案，爰依法提起本訴。被告則以：確有帶親
    友抬棺至原告公司抗議，但未指使親友妨害自由及毀損，且被告並未進入原告廠
    區內，只有親友進去打壞好幾扇窗戶及撒冥紙，無破壞辦公設備，僅阻擋一台水
    泥車無法出入，致水泥凝固，另刑事判決不正確，證人證言亦不實在，原告所有
    收據皆係自己所編造，沒有具體證據，應提出錄影帶為證等語置辯。
二、原告主張被告於右揭時地與不詳年籍姓名之親友數人，共同毀損及以強暴妨害人
    行使權利，致原告受有損害之事實，業據其提出照片十幀為證，並經證人即原告
    公司之廠長陳振祥到庭證稱：被告帶親友至公司毀損全部門窗玻璃、四張桌子、
    八把椅子、電話四支、電腦一台、時鐘一個，擋住水泥車五輛等語。另一證人即
    原告公司會計黃憓萍亦證述：被告帶很多人攜木棍、鋤頭到工廠，打破全部玻璃
    、辦公室桌子四、五張，椅子七、八把、電腦一台、傳真機一台，時鐘一個，並
    在門口搭帳篷，有五輛預拌水泥車無法出車而凝固等語。又證人即負責事故現場
    攝影之雲林縣警察局台西分局警員桂斯卿證述：當天負責照相，到達現場時，原
    告公司玻璃、電腦、電話、時鐘、椅子等很多東西都壞了，但數量不記得，地上
    有很多冥紙，許多人在現場，被告有搭帳篷，車輛無法進出，預拌水泥車有很多
    輛都沒有辦法出車，惟數量已不記得等語明確。證人陳振祥及黃憓萍分別為原告
    公司之員工，並於當日在場目睹事件之經過，對被告前述侵權行為之過程、損害
    之項目及數量，衡情必較當日僅負責攝影之警員桂斯卿記憶更為深刻，復核上開
    證人之證詞亦相符合，尚無偏頗之虞，足以採信。又被告因犯妨害自由等案件，
    業經本院以八十九年度易字第六九六號判決被告共同以強暴妨害人行使權利，處
    有期徒刑十月，並經台灣高等法院台南分院以九十年度上易字第三五八號判決上
    訴駁回確定在案，此有本院八十九年度易字第六九六號、台灣高等法院台南分院
    以九十年度上易字第三五八刑事判決書各一份附卷可稽，原告主張被告有共同侵
    權行為，並致原告受有損害，且兩者間具有相當因果關係之事實，堪信為真實。
三、被告雖辯稱：未指使親友妨害自由及毀損，且其並未進入原告廠區內，只有親友
    進去打壞好幾扇窗戶及撒冥紙等語。惟查，本院八十九年度易字第六九六號案件
    審理時證人桂斯卿證稱：現場有很多人，並聽從被告指揮等語。另證人蔡鴻志即
    雲林縣警察局巡佐證述：在場帶頭抗議之人包括被告等語。而被告亦自認確有帶
    親友抬棺至原告公司抗議等語。則被告即偕同親友數人抬棺前往原告公司抗爭，
    必就以何行為始能達到目的之意思有所聯絡，並分擔其行為，被告自應就其共同
    侵權行為負損害賠償責任，其所為之抗辯，委無足取。
四、按因故意或過失不法侵害他人之權利者，負損害賠償責任；數人共同不法侵害他
    人之權利者，連帶負損害賠償責任，民法第一百八十四條第一項前段、第一百八
    十五條第一項分別定有明文。本件原告與其親友共同以強暴妨害原告行使權利及
    毀損如附表編號１至７物品之事實，業如前述，原告自得依前揭法條所示，請求
    被告賠償損害，茲將原告請求被告賠償之各項損害及金額，是否應予准許，審核
    如下：
（一）毀損部分：（准許部分：六萬八千零七十元）
  １、按不法毀損他人之物者，依民法第一百九十六條規定，應向被害人賠償其物因
      毀損所減少之價額，並非賠償修理其物所實際支出之修理費。故物被不法毀損
      後，僅須其物之價額減少，即須賠償其所減少之價額。至其物有無修理？及其
      修理費有無實際支出？在所不問（參照最高法院七十二年度台上字第三七九二
      號判決意旨）。又私文書經本人或其代理人簽名、蓋章或按指印或有法院或公
      證人之認證者，推定為真正，民事訴訟法第三百五十八條第一項亦有明定。
  ２、本件原告主張如附表編號１至７所示之物，因被告毀損之侵權行為致受有各該
      物品價值之損害，已據提出報價單、估價單、戶籍謄本各一份、收據二紙為證
      ，且經本院依經驗法則判斷，衡其價額，亦符合市價，則原告於起訴原因已有
      相當之證明，而被告對上開報價單、估價單、收據之形式證據力復不爭執，僅
      空言爭執：該文書均係原告所編造等語，就此抗辯事實並無確實證明方法，其
      所辯自無足取，堪信原告主張為真實。
  ３、惟依原告所稱該等物品自購買迄八十八年八月二十二日毀損，已分別使用三個
      月至二年，則應扣除折舊，參酌行政院所頒之「固定資產耐用年數表」，前述
      物品之耐用年數各如附表所載，折舊之計算為「物品之價值」除以「耐用年數
      」乘以「已使用年數」，以此標準計算，如附表所示編號１至７物品扣除折舊
      後之價值，總計為六萬八千零七十元，是前述被毀損物品所減少之價額應為六
      萬八千零七十元，非原告所主張之八萬二千一百元，原告主張逾此部分者，自
      屬無據，應予駁回。
（二）以強暴妨害人行使權利部分：（全部准許：二十二萬元）
      本件被告以強暴妨害原告行使權利，致原告所有五輛預拌水泥車無法順利出車
      ，內載之混凝土凝固，並支出打混凝土桶工資損害之事實，業據其提出收據五
      紙為證。復經證人林聖英到庭證述：預拌混凝土車打桶單據確係伊所簽名及按
      手印，由一位廠長叫伊去，約有四、五人去打乾的水泥桶，打一桶三萬元，去
      打桶時水泥已凝固等語。另一證人郭榮全亦證稱：預拌混凝土車打桶單據係其
      簽名及按手印，約有一、二年了，當時有四、五人去打桶，水泥已凝固，每人
      打一台，一台車約三萬元等語。上開證人經本院隔離訊問，其證詞相互吻合，
      核與證人陳振祥於台灣雲林地方法院檢察署八十九年度偵字第一一二四號八十
      九年六月十二日訊問時陳稱：要出貨之五輛車子無法出去，混凝土水泥凝固，
      五台損失約七萬元，清除凝固水泥費用為每台三萬元等情相符，足以採信。是
      原告請求被告賠償如附表所示編號８、９之損害，共計二十二萬元，為有理由
      ，應予准許。
（三）營業損失：（全部准許：六萬元）
  １、損害賠償，除法律另有規定或契約另有訂定外，不僅須填補債權人所受損害，
      並須填補債權人所失利益，民法第二百十六條第一項規定甚明。所謂所受損害
      ，即現存財產因損害事實之發生而被減少，屬於積極的損害。所謂所失利益，
      即新財產之取得因損害事實之發生而受妨害，屬於消極的損害。
  ２、本件被告毀損原告之物及妨害其行使權利之事實，如前所述，原告除受有如附
      表編號１至９之積極損害外，並受有消極之損害即營業損失，此有營利事業所
      得稅申報書一份在卷足憑。依該申報書所載原告八十八年度營業收入總額為一
      億四千一百零三萬七千四百八十九元，核算每日之營業收入為三十八萬六千四
      百零四元（計算式：000000000÷365＝386404）。復依勞動基準法第三十條第
      一項所定勞工每日正常工作時間不得超過八小時，據此計算原告每日營業時間
      為八小時，則每小時營業所得為四萬八千三百零一元（計算式：386404÷8＝
      48301，元以下四捨五入）。
  ３、而被告於八十八年八月二十二日十一時許到達原告公司，至同日十七時許始行
      離去之事實，復經證人蔡鴻志、桂斯卿於本院八十九年度易字第六九六號案件
      審理中證述屬實，是被告在原告營業處所滯留約六小時，期間致原告公司無法
      正常營運，依前述原告每小時營業收入核算，原告請求六萬元之營業損失尚屬
      允當，於法自無不合。
（四）綜上所述，原告得請求損害賠償共計三十四萬八千零七十元（計算式：68070
      ＋220000＋60000＝348070），逾此部分，則無理由，不應准許。
五、從而，原告依共同侵權行為之法律關係，請求被告給付三十四萬八千零七十元及
    自起訴狀繕本送達翌日即九十年四月十九日起至清償日止，按週年利率百分之五
    計算之利息，為有理由，應予准許。逾此範圍之請求，則不應准許，應予駁回。
六、兩造分別陳明願供擔保，聲請宣告假執行或免為假執行，關於原告勝訴部分，經
    核均無不合，爰各酌定相當之擔保金額，併准許之。至原告敗訴部分，其假執行
    之聲請，已失所附麗，應予駁回。
七、本件事證已臻明確，兩造其餘攻擊防禦方法及所提證據已予審究，核與判決結果
    不生影響，爰不再一一論列。又被告聲請向雲林縣警察局台西分局調取錄影帶，
    本院經審酌前述證人證詞及物證，已足以認定被告侵權行為事實及損害賠償之範
    圍，自無調閱之必要，且該錄影帶尚未尋獲，復經證人桂斯卿證述明確，亦無從
    調閱，併此敘明。
八、據上論結，本件原告之訴為一部有理由，一部無理由，依民事訴訟法第七十九條
    但書、第三百九十條第二項、第三百九十二條，判決如主文。
中      華      民      國    九十      年      八      月    二十九    日
                                       臺灣雲林地方法院民事庭
~B審判長法  官  陳宏卿
~B      法  官  蔣得忠
~B      法  官  蘇錦秀
右為正本，係照原本作成。
如對本判決上訴須於判決送達後二十日內向本院提出上訴狀。（須附繕本）
中      華      民      國    九十      年      八      月    二十九    日
~B法院書記官  賴成育
~F0
~T40
附表：
┌─┬─────────┬───┬───┬────┬──────┬──┬──┬─────────┐
│編│名              稱│數  量│單  價│總  價  │  備    註  │號碼│耐用│扣除折舊後價值    │
│號│                  │      │      │        │            │    │年數│                  │
├─┼─────────┼───┼───┼────┼──────┼──┼──┼─────────┤
│１│電腦              │一台  │35000 │35000   │已使用一年  │3151│5   │35000﹣(35000×1/5│
│  │                  │      │      │        │            │    │    │)=28000           │
│  │                  │      │      │        │            │    │    │                  │
├─┼─────────┼───┼───┼────┼──────┼──┼──┼─────────┤
│２│傳真機            │一台  │18000 │18000   │已使用一年  │3151│5   │18000﹣(18000×1/5│
│  │                  │      │      │        │            │    │    │)=14400           │
│  │                  │      │      │        │            │    │    │                  │
├─┼─────────┼───┼───┼────┼──────┼──┼──┼─────────┤
│３│電話              │一支  │2200  │8800    │已使用三個月│3151│5   │8800﹣(8800 ÷5× │
│  │                  │      │      │        │            │    │    │3/12)=8360        │
│  │                  │      │      │        │            │    │    │                  │
├─┼─────────┼───┼───┼────┼──────┼──┼──┼─────────┤
│４│時鐘              │一個  │3500  │3500    │已使用六個月│3146│8   │3500﹣(3500 ÷8× │
│  │                  │      │      │        │            │    │    │6/12)=3281        │
│  │                  │      │      │        │            │    │    │                  │
├─┼─────────┼───┼───┼────┼──────┼──┼──┼─────────┤
│５│椅子              │六把  │800   │4800    │已使用四個月│3072│8   │4800﹣(4800 ÷8× │
│  │                  │      │      │        │            │    │    │4/12)=4600        │
├─┼─────────┼───┼───┼────┼──────┼──┼──┼─────────┤
│  │辦公桌            │二張  │2000  │4000    │已使用一年  │3032│7   │4000﹣(4000×1/7  │
│６│                  │      │      │        │            │    │    │)=3429            │
│  │                  │      │      │        │            │    │    │                  │
├─┼─────────┼───┼───┼────┼──────┼──┼──┼─────────┤
│７│門窗玻璃          │      │      │8000    │已使用二年  │3146│8   │8000﹣(8000×2/8  │
│  │                  │      │      │        │            │    │    │)=6000            │
├─┼─────────┼───┼───┼────┼──────┼──┼──┼─────────┤
│８│預拌混凝土        │五台  │14000 │70000   │            │    │    │                  │
├─┼─────────┼───┼───┼────┼──────┼──┼──┼─────────┤
│９│打混凝土桶工資    │五台  │30000 │150000  │            │    │    │                  │
└─┴─────────┴───┴───┴────┴──────┴──┴──┴─────────┘


司法院資訊處製作；財團法人民間司法改革基金會備份。
